最  高  行  政  法  院  裁  定
110年度抗字第308號
抗  告  人  郭政錩                                      

上列抗告人因與相對人新北市政府家庭暴力暨性侵害防治中心間
家事事件，對於中華民國110年9月22日臺北高等行政法院110年
度訴字第346號裁定，提起抗告，本院裁定如下：
　　主  文
原裁定廢棄。
抗告人在第一審之訴駁回。
第一審及抗告訴訟費用由抗告人負擔。 
　　理  由
一、抗告法院認為抗告為有理由者，應廢棄或變更原裁定；非有
    必要，不得命原法院或審判長更為裁定，行政訴訟法第272
    條準用民事訴訟法第492條規定甚明。 
二、本件事實經過：
　  抗告人前向臺灣士林地方法院（下稱士林地院）聲請停止親
    權之家事非訟事件，經該院以108年度家親聲字第356號審理
    中，其另聲請暫時處分，經該院108年度司家暫字第56號裁
    定（下稱家事裁定）以自暫時處分裁定生效之日起第6個月
    ，至相對人委託之新北市未成年子女會面交往服務中心（放
    心園）與其未成年子女進行會面交往。嗣相對人認為抗告人
    於民國109年6月21日至10月22日執行會面期間，屢次違反會
    面規定，經溝通後仍無法配合遵守，乃依新北市家庭暴力事
    件未成年子女會面交往與交付處所設置及執行監督辦法（下
    稱監督辦法）第12條規定，以109年10月28日新北家防綜字
    第10934304571號（下稱系爭函文）通知抗告人，將暫停會
    面交往服務，並已致函士林地院陳報終止本案會面交往服務
    ，另建請抗告人向士林地院聲請改定在未成年子女信任之家
    屬陪同下另擇安全處所會面交往或交付。抗告人不服系爭函
    文，提起訴願，經決定不受理。提起行政訴訟，並聲明：訴
    願決定及系爭函文均撤銷。經臺北高等行政法院(下稱原審)
    以本件行政法院無審判權為由，以110年度訴字第346號裁定
    (下稱原裁定)移送士林地院，抗告人不服，遂提起本件抗告
    。
三、本件原裁定以：
　　抗告人係依據家事裁定內容，於本案停止親權非訟事件裁判
    確定前在放心園與其未成年子女進行會面交往，其主張相對
    人委託放心園執行上開家事裁定所定會面交往之方式及期間
    ，其執行方法有不當，遂對相對人所為通知暫停會面交往服
    務之系爭函文不服而提起本件訴訟，抗告人既係對相對人委
    託放心園執行上開家事裁定所定會面交往之方法及期間之執
    行方法有所不服，乃屬對於行政機關即相對人委託之放心園
    之執行方法聲明異議，依家事事件法第186條第2項準用強制
    執行法第12條第2項規定，應由執行法院即士林地院裁定；
    又倘抗告人認上開家事裁定會面交往之方式或期間等事項有
    不當或已無必要之情事，則應依家事事件法第88條第1項規
    定，向士林地院家事法庭聲請撤銷或變更，原審並無受理該
    訴訟事件之權限。抗告人向原審提起本件訴訟，自有違誤，
    爰依行政訴訟法第12條之2第2項前段規定，依職權將本件移
    送至有受理訴訟權限之士林地院審理。
四、抗告意旨略謂：
　　本案係因相對人無權停止抗告人與幼童會面，濫用公權力，
    系爭函文處分抗告人立即暫停與未成年子女在放心園會面交
    往，損害抗告人權益，非常明確。當人民受到行政機關之侵
    害，當是訴請行政法院管轄，顯見原裁定認事用法顯有違誤
    ，原裁定應予撤銷等語。
五、本院查：
　㈠按行政訴訟法第4條第1項規定：「人民因中央或地方機關之
    違法行政處分，認為損害其權利或法律上之利益，經依訴願
    法提起訴願而不服其決定，或提起訴願逾3個月不為決定，
    或延長訴願決定期間逾2個月不為決定者，得向行政法院提
    起撤銷訴訟。」第107條第1項第10款規定：「原告之訴，有
    下列各款情形之一者，行政法院應以裁定駁回之。……起訴
    不合程式或不備其他要件者。」所謂行政處分，依訴願法第
    3條第1項及行政程序法第92條第1項規定，係指中央或地方
    機關就公法上具體事件所為之決定或其他公權力措施對外直
    接發生法律效果之單方行政行為而言。至行政機關所為通知
    、單純事實之敘述、理由之說明、就法令或行政契約約定條
    款所為釋示、重申及行政指導等，並未對外直接發生法律上
    效果，即非行政處分。人民對於非行政處分提起撤銷訴訟，
    其起訴不備要件，且無從命補正，應依行政訴訟法第107條
    第1項第10款規定，以裁定駁回其訴。
　㈡次按家事事件法所定家事事件由少年及家事法院處理之；未
    設少年及家事法院地區，由地方法院家事法庭處理之。法院
    就已受理之家事非訟事件，除法律別有規定外，於本案裁定
    確定前，認有必要時，得依聲請或依職權命為適當之暫時處
    分。暫時處分於裁定送達或告知受裁定人時，對其發生效力
    ；但告知顯有困難者，於公告時發生效力。暫時處分之裁定
    得為執行名義。暫時處分之裁定確定後，如認為不當或已無
    必要者，本案法院得依聲請或依職權撤銷或變更之。家事事
    件之強制執行，除法律別有規定外，準用強制執行法之規定
    ，並得請求行政機關、社會福利機構協助執行，家事事件法
    第2條、第85條第1項本文、第87條第1項、第2項、第88條第
    1項、第186條第2項分別定有明文。依家事事件法第85條第5
    項授權訂定之家事非訟事件暫時處分類型及方法辦法第7條
    第1項第7款及第8款規定：「法院受理家事事件法第104條第
    1項第3款關於停止親權非訟事件後，於本案裁定確定前，得
    為下列之暫時處分：……七、命父母與未成年子女相處或會面
    交往之方式及期間。八、其他法院認為適當之暫時性舉措。
    」準此，法院受理家事事件法第104條第1項第3款關於停止
    親權非訟事件後，於本案裁定確定前，得為命父母與未成年
    子女相處或會面交往之方式及期間或其他適當之暫時性舉措
    之暫時處分，此項家事暫時處分由少年及家事法院或地方法
    院家事法庭專屬管轄。對於家事暫時處分認為不當或已無必
    要而聲請撤銷或變更者，其管轄法院為本案法院。家事事件
    之強制執行，除法律別有規定外，準用強制執行法之規定。
    而家事暫時處分之強制執行係債權人依據暫時處分，聲請執
    行機關強制債務人履行，以滿足債權人私法上請求權之程序
    。若債權人僅係依據家事暫時處分之內容行使其權利，並非
    聲請執行機關強制債務人履行，即非家事事件之强制執行，
    並無準用強制執行法規定之餘地。
　㈢再按新北市政府依家庭暴力防治法第46條第2項規定授權訂定
    監督辦法第2條規定：「(第1項)本辦法之主管機關為新北市
    政府（以下簡稱本府）社會局（以下簡稱本局）。(第2項)
    本局得將本辦法所定權限，委任本府家庭暴力暨性侵害防治
    中心（以下簡稱家防中心）或委託民間團體執行。(第3項)
    前項民間團體，係指依法設立，從事社會福利相關業務且財
    務健全之財團法人、社團法人、社會福利機構或社會工作師
    事務所。」第12條規定：「本局發現會面有損害未成年子女
    權益之情事，或因探視方、未成年子女或同住方不配合致會
    面窒礙難行者，得向管轄法院陳報之。」可知，新北市政府
    社會局得將該辦法所定權限，委任相對人或委託民間團體執
    行，發現有損害未成年子女權益之情事，或因探視方、未成
    年子女或同住方不配合致會面窒礙難行者，得向管轄法院陳
    報之，該陳報僅屬單純事實之敘述、理由之說明，並未對外
    直接發生法律上效果，即非行政處分。
　㈣查抗告人係依據家事裁定內容，至相對人委託之新北市未成
    年子女會面交往服務中心（放心園）與其未成年子女進行會
    面交往，嗣相對人認為抗告人於執行會面期間，屢次違反會
    面規定，經溝通後仍無法配合遵守，乃依監督辦法第12條規
    定，以系爭函文通知抗告人，將暫停會面交往服務，並已致
    函士林地院陳報終止本案會面交往服務，另建請抗告人向士
    林地院聲請改定在未成年子女信任之家屬陪同下另擇安全處
    所會面交往或交付，抗告人不服，提起訴願，經決定不受理
    ，乃向原審提起本件訴訟等情，此有家事裁定及系爭函文在
    原審卷可按。是可知，系爭函文係相對人依監督辦法第12條
    規定通知抗告人已向士林地院陳報，僅屬單純事實之敘述、
    理由之說明，並非相對人就公法上具體事件所為之決定或其
    他公權力措施，未見相對人規制任何權利義務關係，並未對
    外直接發生法律效果，核非行政處分。抗告人對之提起撤銷
    訴訟，自非法之所許。本件係抗告人依據家事裁定行使與未
    成年子女會面交往之權利，並非抗告人向執行機關聲請強制
    執行家事裁定，核非家事事件之強制執行，即無準用強制執
    行法規定之餘地。本件亦非抗告人對於家事暫時處分認為不
    當或已無必要，聲請撤銷或變更之家事事件。原裁定認本件
    為家事事件之強制執行，應由執行法院審判，即有未合。乃
    原審未予駁回抗告人之訴，而將本件移送士林地院，自有未
    洽，應予廢棄，由本院逕予駁回抗告人在原法院之訴。
六、據上論結，本件抗告雖為有理由，惟抗告人於原法院之訴為
    不合法，爰依行政訴訟法第272條、第107條第1項第10款、
    第104條、民事訴訟法第492條、第95條、第78條，裁定如主
    文。
中　　華　　民　　國　　110 　年　　12　　月　　23　　日
　　               最高行政法院第四庭
                        審判長法  官  胡  方  新　
                              法  官　陳  國  成
                              法  官　蕭　惠　芳
                              法  官　曹　瑞　卿
                              法  官　林　惠　瑜

以  上  正  本  證  明  與  原  本  無  異
中　　華　　民　　國　　110 　年　　12　　月　　23　　日
　　　　　　　　　　　　　　　書記官　蔡　宜　婷